臺灣臺中地方法院刑事判決
111年度簡上字第319號
上  訴  人  臺灣臺中地方檢察署檢察官
被      告  賴進昌





上列上訴人因被告竊盜案件，不服本院中華民國111年5月23日第
一審簡易判決（111年度簡字第387號；起訴案號：111年度偵字
第6399號），提起上訴，本院管轄之第二審合議庭判決如下：
    主    文
原判決撤銷。
賴進昌犯竊盜罪，累犯，處拘役伍拾柒日，如易科罰金，以新臺
幣壹仟元折算壹日。未扣案之犯罪所得雷射水平儀貳臺、電鑽壹
臺及磁磚切割機壹臺均沒收，於全部或一部不能沒收或不宜執行
沒收時，追徵其價額。
    犯罪事實
一、賴進昌因缺錢花用，竟意圖為自己不法之所有，基於竊盜之
    犯意，於民國110年11月6日凌晨5時21分許，騎乘自行車行經無
    人居住之臺中市○區○○街00巷00號工地，發現該處無人看管
    且入口未上鎖，即逕自進入其內，並於同日凌晨5時49分許
    ，徒手竊取林漢宏所有之雷射水平儀2臺、電鑽1臺及磁磚切
    割機1臺〈價值共計新臺幣（下同）2萬5000元〉，得手後將上
    開物品裝入自備塑膠袋內並搬運至自行車上，隨即騎乘自行車
    離開現場。嗣因林漢宏發現財物遭竊而報警，經警調閱監視
    器錄影畫面，始循線查悉上情。
二、案經林漢宏訴由臺中市政府警察局第二分局報告臺灣臺中地
    方檢察署檢察官偵查起訴。
    理    由
一、證據能力部分：
  ㈠以下本案所引用被告以外之人於審判外之言詞或書面陳述，
    均經本院於審判時當庭直接提示而為合法調查，上訴人即檢
    察官、被告賴進昌均同意作為證據（見本院二審卷第81頁）
    ，本院審酌前開證據作成或取得狀況，均無非法或不當取證
    之情事，亦無顯不可信情況，故認為適當而均得作為證據。
    是前開證據，依刑事訴訟法第159條之5規定，均具有證據能
    力。
  ㈡除法律另有規定外，實施刑事訴訟程序之公務員因違背法定
    程序取得之證據，其有無證據能力之認定，應審酌人權保障
    及公共利益之均衡維護，刑事訴訟法第158條之4定有明文。
    本案所引用之非供述證據，並無證據證明係實施刑事訴訟程
    序之公務員違背法定程序所取得，且檢察官、被告均未表示
    無證據能力，自應認均具有證據能力。
二、上開犯罪事實，業據被告於警詢、檢察事務官詢問、原審及
    本院審判中坦承不諱（見偵卷第29-32、67-69頁、本院易字
    卷第39頁、本院二審卷第84頁），核與告訴人林漢宏於警詢
    之陳述相符（見偵卷第33-34頁），並有員警職務報告（見
    偵卷第27頁）、110年11月6日被告行竊地點前方之監視器錄
    影畫面翻拍照片（見偵卷第35-39頁）、被告之全身照片（
    見偵卷第41-43頁）附卷可參，被告上揭自白核與前開事證
    相符，足可採信。綜上所述，本案事證明確，被告上開犯行
    洵堪認定，應依法論科。  
三、論罪科刑
  ㈠核被告所為，係犯刑法第320條第1項竊盜罪。
  ㈡被告前因竊盜案件，經本院以107年度簡字第510號判決、107
    年度中簡字第1881號判決各判處有期徒刑3月、3月確定後，
    經聲請本院以107年度聲字第4924號裁定應執行有期徒刑5月
    確定，經移送入監執行，嗣於109年1月21日執行完畢等情，
    業據被告於本院審判中陳述明確（見本院二審卷第84頁），
    並有臺灣高等法院被告前案紀錄表存卷可證。其於有期徒刑
    執行完畢後，5年內故意再犯本案有期徒刑以上之罪，為累
    犯，並依司法院釋字第775號解釋意旨，審酌被告於前案執
    行完畢後，未生警惕，故意再為本案犯行，足見前罪之徒刑
    執行成效不彰，其對刑罰之反應力顯然薄弱，衡量本案犯罪
    情節及被告所侵害之法益，予以加重最低本刑並無罪刑不相
    當之情事，爰依刑法第47條第1項之規定加重其刑。
四、撤銷改判理由：
  ㈠原審審理結果，以被告犯罪事證明確予以被告論罪科刑及沒
    收，固非無見。惟查：
    ⒈被告構成累犯之事實及應加重其刑之事項，均應由檢察官
      主張並具體指出證明之方法後，經法院踐行調查、辯論程
      序，方得作為論以累犯及是否加重其刑之裁判基礎（最高
      法院110年度台上字第5660號刑判決要旨參照），先予敘
      明。
　　⒉被告因涉犯本案竊盜罪嫌，經檢察官提起公訴，並於起訴
      書中主張被告成立累犯之加重其刑事項，且符合刑法第47
      條第項1項規定累犯加重其刑之要件等語。而被告經原審
      傳喚到院後，於111年4月18日審判程序中，原審以被告坦
      承犯行為由，而諭知改行簡易程序，然並未曉諭檢察官就
      被告所為構成累犯事實以及應加重其刑事項，提出主張或
      具體指出證明方法等情，有起訴書、原審111年4月18日審
      判筆錄、報到單即裁定附卷可參（見本院易字卷第35-41
      頁）附卷可參，此部分事實，應可認定。
    ⒊原審於判決時，未審酌本案係由檢察官以起訴方式訴追，
      並於起訴書中已提及被告構成累犯及應依累犯規定加重其
      刑等語。而檢察官於本案依法提起公訴後，就被告構成累
      犯之事實及應加重其刑事項，於法院審判程序中，尚有提
      出主張並具體指出證明方法之時機，倘認被告對於是否構
      成累犯乙事尚有爭執，且檢察官所為舉證不足證明被告構
      成累犯，自應以一定方式曉諭檢察官是否提出或聲請調查
      證據。然原審於被告經傳喚到院後，逕於原審審判程序中
      ，以被告坦承犯行為由，而諭知改行簡易程序後，並於原
      審判決書理由欄敘明因本案檢察官並未就被告構成累犯之
      事實及應加重其刑事項具體指出證明方法，是原審即不認
      定被告構成累犯等語，而未曉諭檢察官就此部分提出或聲
      請調查證據，顯與前述實務見解內容相悖。依上開說明，
      原審判決即有判決適用法則不當之違法，自屬無可維持。
　　⒋至前述實務見解理由欄後段固載明：「法院依簡易程序逕
      以簡易判決處刑者，因無檢察官參與，倘檢察官就被告構
      成累犯之事實及應加重其刑之事項，未為主張或具體指出
      證明方法，受訴法院自得基於前述說明，視個案情節斟酌
      取捨。」等語，核與本案原本係由檢察官提起公訴，且已
      於起訴書載明被告構成累犯及應依累犯規定加重其刑等語
      之情狀顯不相同，尚難執此逕行推論受訴法院於此情狀而
      改行簡易程序之際，當可不予公訴人就被告構成累犯事實
      及應加重其刑事項，於法院審判程序中，尚有提出主張並
      具體指出證明方法之機會，附此敘明。
    ⒌再按犯罪所得，屬於犯罪行為人者，沒收之，於全部或一
      部不能沒收或不宜執行沒收時，追徵其價額，刑法第38條
      之1第1項前段、第3項定有明文。依上開規定，對於已扣
      押之犯罪所得，由法院諭知以原物沒收，然倘犯罪所得並
      未扣押、不能扣押或扣押數額不足時，就未扣押或不能扣
      押部分，除有同法第38條之2第2項所定過苛之虞等情形，
      法院得不宣告或酌減沒收或追徵外，自應諭知沒收犯罪所
      得之原物全部，並就未扣押、不能扣押而不能以原物沒收
      或不宜執行原物沒收之全部或一部，同時諭知追徵其價額
      （最高法院106年度台抗字第1071號裁定意旨參照）。至
      刑法第38條之1第4項所定「違法行為所得、其變得之物或
      財產上利益及其孳息」，其立法意旨係為確定犯罪所得之
      範圍，包含直接利得及延伸之間接利得，均屬應沒收之犯
      罪所得，非謂犯罪所得如有變得之物，只能沒收其變得之
      物，倘若沒收變得之物尚無法澈底達成沒收犯罪所得之目
      的，自仍應就不足之處，宣告追徵其價額。行政罰法第23
      條第1項規定：「得沒入之物，受處罰者或前條物之所有
      人於受裁處沒入前，予以處分、使用或以他法致不能裁處
      沒入者，得裁處沒入其物之價額；其致物之價值減損者，
      得裁處沒入其物及減損之差額。」亦明揭相同法理。準此
      ，犯罪行為人作為不當得利之受領人，其自屬於受領時知
      無法律上原因，從而應償還「受領時」所得之利益，即應
      沒收犯罪行為人「取得時」整體財產水準之增長，其後該
      利益減損或滅失，並不影響應沒收之範圍。
    ⒍本案被告竊得之雷射水平儀2臺、電鑽1臺及磁磚切割機1臺
      ，皆屬被告本案犯罪所得之原物，基於沒收制度澈底剝奪
      犯罪所得之立法意旨，不論有無扣押，既未能證明業已滅
      失，揆諸前揭說明，自均應宣告原物沒收。至被告出售上
      開竊得之財物所得價金，為犯罪所得之變得物，屬替代之
      間接利得，於無法原物沒收時，或可就此替代價額作為沒
      收之替代手段，但仍應沒收相當於犯罪利得之替代價額，
      如屬賤價出售贓物之情形，中間不足之差價亦應一併宣告
      沒收或追徵，不能僅以賤賣所得之價額為沒收範圍。經查
      ，被告於警詢及檢察事務官詢問時均陳稱：我在干城跳蚤
      市場將本案竊取之所有財物，以共計2500元之價格，出售
      予綽號「陳仔」之人，所得款項均花用殆盡等語（見偵卷
      第31、68頁），是被告本案竊得之雷射水平儀2臺、電鑽1
      臺及磁磚切割機1臺所變得之價金共計2500元乙情，固可
      認定，然告訴人於警詢中陳稱其本案因上開財物遭竊所受
      之損失為2萬5000元等語（見偵卷第34頁），可徵被告變
      賣所得之價金並未相當於其所竊得原物之價額，則僅沒收
      或追徵該等變得價金，尚不足以達成澈底沒收被告犯罪所
      得之目的，是原判決未宣告原物沒收，僅沒收、追徵被告
      變賣所得之價金2500元，容有未合。
    ⒎從而，檢察官上訴意旨指摘原審未予公訴人就被告構成累
      犯事實及應加重其刑事項，於法院審判程序中，有提出主
      張並具體指出證明方法之機會，逕未論以累犯，亦無依刑
      法第47條第1項規定加重其刑，尚非全然無據，為有理由
      ，且原判決復有上開違誤之處，亦屬無可維持，自應由本
      院予以撤銷改判。
  ㈡爰審酌被告雖犯後坦承犯行，且竊取財物價值尚非甚鉅，然
    其僅因個人缺錢花用，不思以合法正當途徑賺取所需，竟徒
    手竊盜他人財物，欠缺對他人財產權基本尊重態度，兼衡其
    除上開構成累犯之紀錄外，另曾多次因竊盜案件經法院判處
    罪刑之前科，素行非佳；暨其自述之智識程度及家庭生活經
    濟情況（見本院二審卷第84頁）等一切情狀，量處如主文第
    2項所示之刑，並諭知易科罰金之折算標準。
  ㈢沒收部分
    被告本案竊得之雷射水平儀2臺、電鑽1臺及磁磚切割機1臺，
    為被告本案未扣案之犯罪所得，且未發還被害人，應依刑法
    第38條之1第1項前段、第3項規定，宣告沒收，於全部或一
    部不能沒收或不宜執行沒收時，追徵其價額。至被告出售上
    開財物所得之2500元，屬交換應沒收之原物而取得之替代價
    額，為原物沒收之替代品，而被告本案犯罪所得業經宣告原
    物沒收，則被告上開售得之價金自不能重複宣告沒收，附此
    敘明。
據上論斷，應依刑事訴訟法第455條之1第1項、第3項、第369條
第1項前段、第364條、第299條第1項前段，刑法第320條第1項、
第47條第1項、第38條之1第1項前段、第3項，刑法施行法第1條
之1第1項，判決如主文。
本案經檢察官林宏昌提起公訴，檢察官藍獻榮提起上訴，檢察官
陳君瑜到庭執行職務。
中　　華　　民　　國　　111 　年　　8 　　月　　30　　日
                  刑事第五庭  審判長法  官  唐中興
　　　　　　　　　
　　　　　　　　　                  法  官  李怡真
　　　　　　　　　
　　　　　　　　　                  法  官  黃世誠 
不得上訴
以上正本證明與原本無異。
　　　　　　　　　　　　　　　　　　書記官  陳慧君
中　　華　　民　　國　　111 　年　　8 　　月　　30　　日
附錄論罪科刑法條
中華民國刑法第320條
意圖為自己或第三人不法之所有，而竊取他人之動產者，為竊盜
罪，處5年以下有期徒刑、拘役或50萬元以下罰金。
意圖為自己或第三人不法之利益，而竊佔他人之不動產者，依前
項之規定處斷。
前二項之未遂犯罰之。